【裁判字號】    92,自緝,6
【裁判日期】    921219
【裁判案由】    詐欺
【裁判全文】
臺灣基隆地方法院刑事判決                            九十二年度自緝字第六號
    自  訴  人  乙○○
    被      告  甲○○
右列被告因詐欺案件，經自訴人提起自訴，本院判決如左：
    主  文
甲○○無罪。
    理  由
一、自訴意旨略以：被告甲○○於民國八十四年八月底，託代書介紹，簽發基隆市第
    二信用合作社之支票二張，每張新台幣二十五萬元合計五十萬元向自訴人調換現
    金，詎支票屆期自訴人向銀行提現時，始知被告該帳戶已於八十四年八月二十四
    日即成拒絕往來戶，又自訴人向銀行查封被告之不動產時，發現被告早已將財產
    全部脫產，因認被告涉犯刑法第三百三十九條之詐欺取財罪云云，提起自訴。
二、按犯罪事實應依證據認定之，無證據不得推定其犯罪事實；不能證明被告犯罪者
    ，應諭知無罪之判決，並於自訴程序準用之，刑事訴訟法第一百五十四條、第三
    百零一條第一項、第三百四十三條分別定有明文，此規定。又所謂證據，須適於
    為被告犯罪事實之證明者，始得採為斷罪資料，如未能發現相當證據，或證據不
    足以證明，自不能以推測或擬制之方法，以為裁判基礎（最高法院四十年臺上字
    第八六號判例參照）。次按，自訴人之指訴，本以使被告受刑事訴追為目的，故
    其陳述是否與事實相符，自應調查其他證據，以資審認，苟其所為攻擊之詞，尚
    有瑕疵，則在此瑕疵未予究明以前，即不能遽採為斷罪之基礎（最高法院六十九
    年臺上字第一五三一號判例參照）；又刑法第三百三十九條第一項詐欺罪之成立
    ，以意圖為自己或第三人不法之有，以詐術使人將本人或第三人之物交付為要件
    ，所謂以詐術使人交付，必須被詐欺人因其詐術而陷於錯誤，若其所用方法，不
    能認為詐術，亦不致使人陷於錯誤，即不構成犯罪（最高法院分別著有二十九年
    上字第三一０五號、三十年上字第八一六號、四十六年臺上字第二六０號判例可
    資參照）。
三、訊據被告鄭謝樹堅決否認有何詐欺犯行，辯稱：「八十四年我透過基隆朋友杜金
    菊向乙○○借了五十萬元，每月壹萬兩千五百元的利息，並跟乙○○表示我先生
    潘同和有一棟房子在台北縣石門鄉老梅村，房子已向銀行貸款三百萬元，願意將
    房子的第二胎設定壹佰萬元抵押權給乙○○。八十四年九月底搬到高雄居住，隔
    年法院拍賣老梅村的房子，我兒子潘仁毅說拍定價格是四百多萬，我心裡想這個
    價格應該夠清償銀行及乙○○的欠款，所以我就沒在注意這件事，跟乙○○借錢
    是在八十四年的六月份，陸續換了三次票，因為乙○○要求開立隔月的支票，所
    以在六、七、八月分別開票、換票。每次換票時我會交給乙○○壹萬兩千五百元
    的利息，並開立新票將舊支票換回來。卷附的兩張支票是最後一次換票時所開立
    的，開票時間大概是八十四年八月二十日左右，因為乙○○都會在票期前幾天來
    換票」等語，經本院向台北縣淡水地政事務所函調台北縣石門鄉○○段大丘田小
    段二之九地號土地及五五建號建物登記謄本之結果，被告確實將其夫潘同和所有
    之前揭土地暨建物於八十四年七月二十八日設定共一百二十萬元之抵押權予自訴
    人乙○○，權利存續期間自八十四年七月二十八日起至同年十月二十七日止等情
    ，有該所九十二年十月二十八日北縣淡地資字第０九二００二二七六六號函暨函
    附之登記簿謄本、登記申請書影本各一份在卷可參，足見被告向自訴人借款之初
    確實有將其夫所有之不動產設定抵押權一百二十萬元予自訴人無誤；且自訴人於
    本院審理期間已與被告達成民事和解，有和解書一份在卷可考，足見被告與自訴
    人間應為單純之民事債務關係關係，實難認被告有何施用詐術，自訴人有何陷於
    錯誤之情事。
四、綜上所述，被告應無施用詐術，致自訴人陷於錯誤而詐得財物之犯行，自難僅因
    被告事後債務不履行之結果推測被告自始故意詐欺，揆諸前開說明，被告所為，
    核與刑法詐欺罪之成立要件尚有未合，此外復查無其他積極證據足以證明被告有
    何詐欺犯行，自屬不能證明被告犯罪，爰為無罪判決之諭知。
據上論斷，應依刑事訴訟法第三百四十三條、第三百零一條第一項，判決如主文。
中      華      民      國      九十二    年    十二    月    十九      日
                                      臺灣基隆地方法院刑事第三庭
                                            審判長法  官  林火炎
                                                  法  官  齊  潔
                                                  法  官  何怡穎
右正本證明與原本無異。
對於本件判決如有不服，應於收受送達後十日內，向本院提出上訴書狀，上訴於臺灣
高等法院，並按他造當事人之人數附具繕本。
                                                  書記官  李繼業
中      華      民      國      九十二    年    十二    月    二十三    日


司法院資訊處製作；財團法人民間司法改革基金會備份。
